【裁判字號】    90,毒抗,157
【裁判日期】    900308
【裁判案由】    毒品危害防制條例
【裁判全文】
臺灣高等法院刑事裁定                              九十年度毒抗字第一五七號
    抗  告  人
    即  被  告  甲○○
右抗告人因違反毒品危害防制條例案件，不服臺灣桃園地方法院民國九十年二月二日
裁定（九十年度毒聲更字第四號；偵查案號：臺灣桃園地方法院檢察署八十九年度毒
偵字第四五八五號），提起抗告，本院裁定如左：
    主  文
抗告駁回。
    理  由
一、原審裁定以：「被告甲○○於八十九年七月十日十二時採尿前回溯九十六小時內
    之某一時點，在臺灣地區某處，施用第二級毒品安非他命一次。經檢察官當庭諭
    知採尿送驗查獲等情，雖為被告於偵查中否認有施用毒品情事。惟查其尿液經桃
    園縣衛生局以TOXI-LAB及EMIT等檢驗方法檢出甲基安非他命陽性反應，有桃園縣
    衛生局不法藥物尿液檢定書一紙可按。經本院將該尿液送法務部調查局複驗，該
    局以螢光偏極免疫分析法篩驗，並以極精密之氣相層析質譜儀分析法確認，尿中
    確有甲基安非他命陽性反應，此亦有法務部調查局檢驗通知書一紙附卷可憑。又
    TOXI-LAB法分析原理為薄層色層分析，當其他藥物與安非他命（甲基安非他命）
    呈現相同滯留高度與顏色反應，方可能呈現偽陽性；EMIT法則屬免疫學分析原理
    ，當其他藥物與安非他命（甲基安非他命）化學結構相近才可能引起偽陽性；兩
    者原理相異，尿液檢體同時引起兩種檢測分析法均呈偽陽性之機率極低。檢體再
    經氣相層析質譜儀確認，可將免疫分析法造成之偽陽性結果排除，此經行政院衛
    生署管制藥品管理局九十年一月二十日管檢字第九一０九一號函述甚明，被告之
    尿液經初驗及複驗以上開四種檢驗方法檢驗及確認，已足認定其尿中確有甲基安
    非他命陽性反應。依安非他命經口服投與後約百分之七十於二十四小時內自尿中
    排出，約百分之九十於九十六小時內自尿中排出，由於安非他命成分之檢出與其
    投與方式、投與量、個人體質、採尿時間與檢測儀器之精密度等諸多因素有關，
    最長可能不會超過四日（九十六小時）。（行政院衛生署藥物食品檢驗局八十一
    年二月八日藥檢壹自第００一一五六號函參照）足認被告確有前開施用第二級毒
    品安非他命之犯行。被告否認有施用第二級毒品安非他命情事，為卸責之詞，不
    足採信。事證明確，聲請人聲請將被告裁定送觀察勒戒，核無不合。爰依毒品危
    害防制條例第二十條第一項、第三十五條第三款規定，裁定將被告送勒戒處所觀
    察、勒戒」。
二、經查本院前審發回意旨係以卷附桃園縣衛生局不法藥物尿液檢定書所載，其檢驗
    方法為「TOXI-LAB法」及「EMIT法」，上開二方法之內容為何？依該二方法所為
    之檢驗，是否有呈現偽陽性反應之可能？其比例為多少？於被告堅決否認有施用
    安非他命，又無其他毒品或施用毒品之器具扣案為證時，宜究明並進行複驗，以
    求精確，並據為認定事實之基礎。原審法院業據上開意旨，將被告之尿液送請法
    務部調查局複驗，該局以螢光偏極免疫分析法篩驗，並以極精密之氣相層析質譜
    儀分析法確認，該尿中確有甲基安非他命陽性反應，此有法務部調查局檢驗通知
    書一紙在卷可稽。又TOXI-LAB法分析原理為薄層色層分析，當其他藥物與安非他
    命（甲基安非他命）呈現相同滯留高度與顏色反應，方可能呈現偽陽性；EMIT法
    則屬免疫學分析原理，當其他藥物與安非他命（甲基安非他命）化學結構相近才
    可能引起偽陽性；兩者原理相異，尿液檢體同時引起兩種檢測分析法均呈偽陽性
    之機率極低。檢體再經氣相層析質譜儀確認，可將免疫分析法造成之偽陽性結果
    排除，此並經行政院衛生署管制藥品管理局九十年一月二十日管檢字第九一０九
    一號函載明。被告之尿液既經前開檢驗方法再度確認確有甲基安非他命陽性反應
    ，且無偽陽性反應之虞，則被告有於採尿前九十六小時內施用安非他命之犯行，
    洵堪認定。原審法院已依本院前審發回意旨盡其調查之能事，並依調查所得事證
    ，據以裁定將被告送勒戒處所觀察、勒戒，經核於法洵無不合。被告抗告意旨以
    原裁定未就本院發回意旨辦理，指摘原裁定不當，為無理由，應予駁回。
三、據上論斷，應依刑事訴訟法第四百十二條，裁定如主文。
中      華      民      國    九十      年      三      月      八      日
                              臺灣高等法院刑事第三庭
                                  審判長法  官  張  連  財
                                        法  官  張  傳  栗
                                        法  官  李  英  勇
右正本證明與原本無異。
不得再抗告。
                                        書記官  倪  淑  芳
中      華      民      國    九十      年        三    月九      日


司法院資訊處製作；財團法人民間司法改革基金會備份。
